【裁判字號】    92,上易,235
【裁判日期】    920520
【裁判案由】    竊盜
【裁判全文】
臺灣高等法院高雄分院刑事判決                    九十二年度上易字第二三五號
    上  訴  人  台灣高雄地方法院檢察署檢察官
    被      告  乙○○
右上訴人因被告竊盜案件，不服臺灣高雄地方法院九十一年度易字第二三四五號中華
民國九十二年一月七日第一審判決 (起訴案號：臺灣高雄地方法院檢察署九十一年度
偵字第九一七一號)， 提起上訴， 本院判決如左：
    主  文
原判決撤銷。
乙○○竊盜，累犯，處有期徒刑陸月，如易科罰金，以佰元折算壹日。
    事  實
一、乙○○於民國八十年間因違反麻醉藥品管理條例案件，經原審法院判處有期徒刑
    五年四月，迄最高法院駁回其上訴確定，於八十七年五月十三日假釋出獄，至八
    十九年十二月二十二日縮短刑期期滿，以已執行完畢論，仍不知悔改，於九十年
    六月二十九日十時許，在高雄縣林園鄉○○○路三六五巷一弄五十三號前，見甲
    ○○所有之車牌號碼ＶＹＬ－七七三號輕型機車停放該處，竟意圖為自己不法之
    所有，以不詳方法竊取該機車，得手後供己騎用。嗣於九十一年一月二十二日十
    四時許，經警在屏東縣內埔鄉○○路芳檳榔行前查獲。
二、案經屏東縣警察局內埔分局報告臺灣屏東地方法院檢察署呈請臺灣高等法院高雄
    分院檢察署檢察長核轉臺灣高雄地方法院檢察署檢察官偵查起訴。
    理  由
一、訊據被告乙○○固承認於右揭時地為警查獲之右開機車係其騎用，但矢口否認有
    竊盜機車之犯行，辯稱：「我因自己機車壞掉，所以在九十年九月間，至萬丹向
    李敏祝借用該機車，我有證人劉盛松可以證明，我從未去過林園，又如何去偷車
    」云云。惟查：
（一）車牌號碼ＶＹＬ－七七三號輕型機車為甲○○所有，於九十年六月二十九日十
      時許，停放在高雄縣林園鄉○○○路三六五巷一弄五十三號前被竊，其後委託
      其弟廖清福至林園派出所報案，查獲後發現該車鑰匙遭更換之事實，業據被害
      人甲○○及證人廖清福於警詢時指訴綦詳，並有車輛竊盜失竊資料個別查詢報
      表乙紙附警卷可稽，足見上開機車確係竊盜財產犯罪之贓車無訛。
（二）證人李敏祝自警詢、偵查以迄本院調查時均堅決否認有見過右開贓車，更不曾
      出借機車予被告騎用等情，在無其他確切事證下，尚不得僅因被告片面指稱其
      向李敏祝借車，即予採信，藉以脫罪卸責。何況，該部贓車若係李敏祝以不法
      途徑所得，何以會無償借用不熟識之被告長期使用，徒增使用該機車為警查獲
      之風險？雖被告所指證人劉盛松於原審證稱「我記得去年九月份時，當日晚上
      我在土地公廟，被告走路過來，拜託我載他去萬丹借機車，載到他朋友家附近
      ，我在附近等他，過了十分鐘後他就騎了一輛機車來，之後我們二人就一起回
      去，被告就一直使用該車」云云，然被告倘果真要求其友劉盛松騎車載伊前往
      萬丹李敏祝住處商借機車，衡情無論劉盛松是否認識李敏祝，理當載被告到達
      李敏祝住處前等侯，豈有要求劉盛松搭載被告前往借車之情況下，卻又要求劉
      盛松於他處等侯？證人劉盛松所證情節，殊有疑竇。況且證人為被告之好友，
      關係密切，一味附和被告之辯解，顯有勾串迴護之嫌，其有利於被告之證詞自
      難憑信。
（三）被告在本院陳稱「某晚我去跟李敏祝借車，她說機車在外面，有二部車，一部
      是載貨用，另一部有鑰匙在上面，我就牽走了，結果鑰匙二天後就壞了，只好
      再打一支新鑰匙使用，騎沒幾天輪胎也破了，又修了二千多元，買中古車也不
      須要這麼多錢」「沒有說借多久，以前沒向她借過」云云。經本院再傳證人李
      敏祝及鄭全宏分別證稱「不可能把鑰匙放在機車上，沒有這種習慣」、「家內
      並沒有輕型機車」等語。綜上分析，被告稱向李敏祝借車，李女未指明借用何
      部機車，只說機車在外面，被告自行在屋外見其中有一部有鑰匙在車上，即自
      行騎走使用，此已不合理其一；被告苟有借用機車之舉，竟未於商借時約定借
      用多久，何時返還，甚至使用二天即另外配製鑰匙，並更換輪胎，卻完全未告
      知車主？此不合理其二；被告自稱騎用上開機車至經警查獲止，已使用該車作
      為交通工具達五月之久，倘真有暫借機車代步，時間應甚短暫，何以被告竟得
      使用達五月之久？若借用數月有其需要，何以事前未向車主言明並索取行車執
      照以備警察查驗之用？此不合理其三。
（四）綜右所述，被告所辯，顯係事後卸責飾詞，不足採信。被告既於持有贓車時為
      警查獲，且對於贓車來源之供述與常情有違，再衡以被告若真係收受他人行竊
      所得之贓物，當不致為掩飾該人而拒不供出真正來源，自陷收贓或竊盜之不利
      情況，則應以該贓車確係其竊盜取得之認定，較符合經驗法則。右開贓車既係
      被害人甲○○於九十年六月二十九日十時許，停放在高雄縣林園鄉○○○路三
      六五巷一弄五十三號前被竊，已如前述，則被告應係於被害人指訴之上開時間
      及地點竊取車牌號碼ＶＹＬ－七七三號輕型機車，至為灼然。本案事證已明，
      被告竊盜犯行堪以認定。
二、核被告所為，係犯刑法第三百二十條第一項之竊盜罪。又被告於民國八十年間因
    違反麻醉藥品管理條例案件，經原審法院判處有期徒刑五年四月，迄最高法院駁
    回其上訴確定，於八十七年五月十三日假釋出獄，至八十九年十二月二十二日縮
    短刑期期滿，以已執行完畢論之事實，此有被告刑案資料查註紀錄表附偵查卷足
    稽，其於五年內再犯本件有期徒刑以上之罪，為累犯，依累犯之規定加重其刑。
    原審未予詳求，遽予諭知被告無罪，尚有未洽，檢察官上訴指摘原判決諭知被告
    無罪為不當，為有理由，應由本院將原判決撤銷改判。審酌被告曾有詐欺、賭博
    、槍砲、殺人未遂等前科，素行甚差，犯後飾詞狡辯，毫無悔意，姑念所竊之機
    車已屬老舊，價值約僅五千元等一切情狀，爰量處有期徒刑六月，並諭知易科罰
    金之折算標準。至於扣案之鑰匙一支，雖係被告所有，但不能證明係供其竊盜犯
    罪所用之物，爰不予沒收。
據上論斷，應依刑事訴訟法第三百六十九條第一項前段、第三百六十四條、第二百九
十九條第一項前段，刑法第三百二十條第一項、第四十七條、第四十一條第一項前段
，罰金罰鍰提高標準條例第一條前段、第二條，判決如主文。
本案經檢察官郭振昌到庭執行職務。
中     華      民     國      九十二     年      五     月二十    日
                              臺灣高等法院高雄分院刑事第三庭
                                  審判長法官  周賢銳
                                        法官  謝宏宗
                                        法官  黃建榮
右正本證明與原本無異。
不得上訴。
                                  法院書記官  鄭翠芬
中     華      民     國      九十二     年      五     月      二十    日
附錄：本判決論罪科刑法條：
刑法第三百二十條第一項：
意圖為自己或第三人不法之所有，而竊取他人之動產者，為竊盜罪，處五年以下有期
徒刑、拘役或五百元以下罰金。


司法院資訊處製作；財團法人民間司法改革基金會備份。
